臺灣彰化地方法院刑事判決　　　　　　 100年度訴字第1018號
公　訴　人　臺灣彰化地方法院檢察署檢察官
被　　　告　董原言
上列被告因違反毒品危害防制條例案件，經檢察官提起公訴（10
0 年度毒偵字第1114號），本院合議庭裁定由受命法官獨任進行
簡式審判程序，茲判決如下：
    主  文
董原言施用第一級毒品，累犯，處有期徒刑拾月，扣案之第一級
毒品海洛因玖包（合計淨重點玖貳公克，驗餘淨重點捌玖公
克，空包裝總重貳點玖柒公克，純度百分之捌拾貳點捌，純質
淨重點貳伍公克）沒收銷燬之，塑膠吸管貳支及注射針筒壹拾
玖支，均沒收。
    犯罪事實
一、董原言曾於民國87年間因違反肅清煙毒條例、藥事法等案件
    ，經臺灣嘉義地方法院以87年度訴字第44號刑事判決各判處
    有期徒刑10年、1 年6 月，應執行有期徒刑11年確定後，經
    移送執行，於94年8 月15日因縮短刑期假釋出監並付保護管
    束，復於假釋保護管束期間，因施用毒品案件，經撤銷假釋
    ，並經依中華民國96年罪犯減刑條例聲請臺灣嘉義地方法院
    以96年度聲減字第1990號裁定就上揭違反藥事法案件部分減
    為有期徒刑9 月，且與不應減刑部分即上揭違反肅清煙毒條
    例部分，定應執行有期徒刑10年6 月確定後，應執行殘刑有
    期徒刑2 年5 月1 日，並於99年2 月18日因減刑而赦免。其
    前於95年間因施用毒品案件，經本院以95年度毒聲字第681
    號裁定送勒戒處所觀察、勒戒後，認有繼續施用毒品之傾向
    ，經本院以96年度毒聲字第48號裁定令入戒治處所施以強制
    戒治，至96年11月9 日已滿6 個月，經評估無繼續強制戒治
    必要，並於96年11月23日強制戒治執行完畢釋放，經臺灣彰
    化地方法院檢察署檢察官以96年度戒毒偵字第292 號為不起
    訴處分確定。詎其不知悔改，明知海洛因業經公告為毒品危
    害防制條例第2 條第2 項第1 款所列管之第1 級毒品，不得
    非法持有、施用，於前揭強制戒治執行完畢釋放後5 年內，
    另基於施用第1 級毒品海洛因之犯意，於100 年5 月20日上
    午9 時許，在其位於彰化縣員林鎮○○街87巷2 號2 樓居處
    內，利用其所有之塑膠吸管2 支，將海洛因鏟至注射針筒內
    並摻水後，以其所有之注射針筒1 支注入體內之方式，施用
    第1 級毒品海洛因1 次。嗣經警方分別於100 年5 月20日上
    午10時許，因另案持臺灣彰化地方法院檢察署檢察官簽發之
    拘票，在彰化縣員林鎮○○街兒童公園處拘提而查獲；於10
    0 年5 月20日上午10時40分，經董原言同意至其位於上址居
    處搜索，並扣得其所有前揭施用海洛因後所剩餘之第1 級毒
    品海洛因共計9 包（合計淨重3.92公克，驗餘淨重3.89公克
    ，空包裝總重2.97公克，純度82.83 ％，純質淨重3.25公克
    ），及其所有供前揭施用第1 級毒品海洛因之注射針筒1 支
    及塑膠吸管2 支、預備供施用第1 級毒品海洛因所用之注射
    針筒18支【均扣於另案案件中】，且於同日中午12時6 分採
    尿送驗後，始知上情。
二、案經彰化縣警察局田中分局報請臺灣彰化地方法院檢察署檢
    察官偵查起訴。
    理  由
一、本案被告董原言所犯係死刑、無期徒刑、最輕本刑為3 年以
    上有期徒刑以外之罪，其於準備程序就前揭被訴事實為有罪
    之陳述，經受命法官告知簡式審判程序之旨，並聽取其與公
    訴人之意見後，本院認無不得或不宜改依簡式審判程序進行
    之處，爰依刑事訴訟法第273 條之1 第1 項、第284 條之1
    ，裁定本案由受命法官獨任進行簡式審判程序，合先敘明。
二、訊據被告對其於上揭時、地，施用第1 級毒品海洛因1 次之
    事實，於本院審理時坦承不諱（參見本院100 年8 月26日審
    判筆錄），並有查獲現場照片及另案扣案物品照片共計19張
    、臺灣彰化地方法院檢察署檢察官拘票影本1 紙、彰化縣警
    察局扣押筆錄及扣押物品目錄表影本各2 紙（參見臺灣彰化
    地方法院檢察署100 年度毒偵字第1114號偵查卷宗第18頁至
    第21頁、第24頁至第42頁），且有另案扣案之粉末共計9 包
    （合計淨重3.92公克，驗餘淨重3.89公克，空包裝總重2.97
    公克，純度82.83 ％，純質淨重3.25公克），經送請法務部
    調查局濫用藥物實驗室鑑定結果，認含海洛因成分，此有該
    室100 年6 月14日調科壹字第10023013600 號鑑定書影本1
    紙（參見本院卷宗）附卷可稽，而該9 包海洛因係被告施用
    海洛因後所剩餘；至另案扣案之塑膠吸管2 支及注射針筒1
    支、18支即注射針筒共計19支，亦分別係被告所有供其前揭
    施用第1 級毒品海洛因所用或預備所用之物，業經被告於本
    院審理中陳述明確。另查：
  (一)被告係於100 年5 月20日中午12時6 分，經警方採集被告尿
    液送驗結果，呈嗎啡陽性反應，此有詮昕科技股份有限公司
    100 年6 月10日報告編號00000000號濫用藥物尿液檢驗報告
    及應受尿液採驗人尿液檢體採集送驗紀錄表各1 份（參見同
    上偵查卷宗第61頁、第62頁）附卷可稽，足見被告確有施用
    第1 級毒品海洛因之事實，應可認定。
  (二)按海洛因施用入人體後水解還原成嗎啡，再循嗎啡之代謝方
    式排出體外，業據行政院衛生署藥物食品檢驗局73藥檢壹字
    第030221號函說明綦詳，且依醫學臨床實驗及根據英國藥學
    會出版Isolation and Indentification of Drugs一書第2
    版載明：口服或注射海洛因後可快速吸收，並於血液中迅速
    代謝成6 —乙醯嗎啡，然後轉變成嗎啡；再毒品施用後於尿
    液、血液中可檢出之最大時限，與施用劑量、施用頻率、施
    用方式、施用者飲水量之多寡、個人體質、檢體收集時間點
    及所用檢測方法之靈敏度等因素有關，因個案而異，一般於
    尿液中可檢出之最大時限，古柯鹼為施用後1 至4 天、海洛
    因為2 至4 天、嗎啡為2 至4 天、大麻為1 至10天、安非他
    命為1 至4 天、甲基安非他命為1 至5 天、MDMA為1 至4 天
    、MDA 為1 至4 天、Ketamine為2 至4 天等語，業經行政院
    衛生署管制藥品管理局92年7 月23日管檢字第0920005609號
    函載明明確。是依上開說明，佐以被告前揭尿液檢驗報告，
    被告自白於前揭時間，有施用第1 級毒品海洛因1 次等語，
    核與前揭事證相符，應堪採信。
  (三)另犯毒品危害防制條例第10條施用第1 級毒品之罪者，檢察
    官應先將被告送勒戒處所觀察、勒戒，經觀察、勒戒後，認
    無繼續施用毒品傾向者，應由檢察官為不起訴之處分，且經
    觀察、勒戒執行完畢釋放後，5 年內再犯第10條之罪，檢察
    官應依一般刑事訴訟程序予以起訴論罪科刑，此觀諸毒品危
    害防制條例第20條第1 項、第2 項、第23條第2 項前段規定
    自明。經查，被告前於95年間因施用毒品案件，經本院以95
    年度毒聲字第681 號裁定送勒戒處所觀察、勒戒後，認有繼
    續施用毒品之傾向，經本院以96年度毒聲字第48號裁定令入
    戒治處所施以強制戒治，至96年11月9 日已滿6 個月，經評
    估無繼續強制戒治必要，並於96年11月23日強制戒治執行完
    畢釋放，經臺灣彰化地方法院檢察署檢察官以96年度戒毒偵
    字第292 號為不起訴處分確定等情之事實，此有臺灣高等法
    院被告前案紀錄表、臺灣彰化地方法院檢察署刑案資料查註
    紀錄表各1 份附卷可參。被告前既曾因施用毒品案件，經強
    制戒治後，復於前開強制戒治執行完畢釋放後5 年內，再犯
    本案施用毒品罪，依毒品危害防制條例第23條第2 項之規定
    ，屬應依法論罪科刑之行為，依前開說明，本案被告上開所
    為，係於96年11月23日強制戒治執行完畢釋放後5 年內，再
    犯毒品危害防制條例第10條第1 項施用第1 級毒品罪，本案
    事證明確，被告上開犯行，應堪認定。
三、按海洛因為毒品危害防制條例第2 條第2 項第1 款所明定之
    第1 級毒品。核被告所為，係犯同條例第10條第1 項之施用
    第1 級毒品罪。被告持有第1 級毒品進而施用，持有之低度
    行為為施用之高度行為所吸收，不另論持有毒品之罪。又依
    赦免法第1 條明文，減刑係屬赦免之一種寬典，是被告之刑
    期因減刑條例實施而赦免，則其究否構成累犯，應自該赦免
    之翌日起算至本件犯罪行為時，是否在5 年以內為斷，並非
    按執行完畢之日期起算（最高法院84年度臺非字第94號判決
    要旨參照）。經查，被告曾於87年間因違反肅清煙毒條例、
    藥事法等案件，經臺灣嘉義地方法院以87年度訴字第44號刑
    事判決各判處有期徒刑10年、1 年6 月，應執行有期徒刑11
    年確定後，經移送執行，於94年8 月15日因縮短刑期假釋出
    監並付保護管束，復於假釋保護管束期間，因施用毒品案件
    ，經撤銷假釋，並經依中華民國96年罪犯減刑條例聲請臺灣
    嘉義地方法院以96年度聲減字第1990號裁定就上揭違反藥事
    法案件部分減為有期徒刑9 月，且與不應減刑部分即上揭違
    反肅清煙毒條例部分，定應執行有期徒刑10年6 月確定後，
    應執行殘刑有期徒刑2 年5 月1 日，並於99年2 月18日因減
    刑而赦免等情，此有臺灣高等法院被告前案紀錄表、臺灣彰
    化地方法院檢察署刑案資料查註紀錄表各1 份存卷可考，其
    受徒刑一部之執行而赦免後，於5 年內故意再犯本案有期徒
    刑以上之罪，應依刑法第47條第1 項之規定，論以累犯，並
    加重其刑。至公訴人雖就被告前揭犯行，具體求刑有期徒刑
    1 年等語，然審酌被告前因施用毒品案件，經強制戒治執行
    完畢釋放，且經中華民國96年罪犯減刑條例減刑出監後，仍
    未能徹底戒絕毒品，復犯本案施用毒品罪，顯見其無戒毒悔
    改之意，惟念其施用毒品乃自戕一己之身體健康，尚未對他
    人造成危害，且犯後已坦承犯行，態度尚可等一切情狀，量
    處如主文所示之刑。
四、又刑分主刑及從刑，主刑如不成立，從刑即失其附麗；沒收
    為從刑之一種，自應附隨於主刑存在，故毒品危害防制條例
    第18條第1 項所謂「查獲」之第1 、2 級毒品，係指經有罪
    判決事實欄認定與被告犯罪事實有關之毒品而言（最高法院
    98年度臺上字第7330號判決要旨參照）經查：
  (一)另案扣案之粉末共計9 包，經送驗後係第1 級毒品海洛因（
    合計淨重3.92公克，驗餘淨重3.89公克，空包裝總重2.97公
    克，純度82.83 ％，純質淨重3.25公克），且係被告施用海
    洛因後所剩餘，均已如前述，且該包裝海洛因之塑膠袋均會
    有極微量海洛因殘留，業已無法與毒品析離，亦經法務部調
    查局以93年3 月19日調科壹字第09300113060 號函釋明確，
    均屬違禁物，不問是否屬於犯人所有與否，依毒品危害防制
    條例第18條第1 項前段規定，併予宣告沒收銷燬之。又鑑定
    耗損之毒品，既已滅失，即無庸併予宣告沒收銷燬。
  (二)至另案扣案之塑膠吸管2 支及注射針筒1 支、18支即注射針
    筒共計19支，分別係被告所有供其前揭施用第1 級毒品海洛
    因所用或預備所用之物，業經被告供明在卷，業如前述，爰
    依刑法第38條第1 項第2 款之規定，併予宣告沒收，附此敘
    明。
據上論斷，應依刑事訴訟法第273 條之1 第1 項、第299 條第1
項前段，毒品危害防制條例第10條第1 項、第18條第1 項前段，
刑法第11條、第47條第1 項、第38條第1 項第2 款，判決如主文
。
本案經檢察官詹喬偉到庭執行職務。
中    華    民    國   100    年    8     月    31    日
                  刑事第八庭          法  官  唐中興
以上正本證明與原本無異。
如不服本判決應於收受判決後10日內向本院提出上訴書狀，並應
敘述具體理由；其未敘述上訴理由者，應於上訴期間屆滿後20日
內向本院補提理由書（均須按他造當事人之人數附繕本）「切勿
逕送上級法院」。
中    華    民    國   100    年    8     月    31    日
                                      書記官  黃國源
【附錄本案判決論罪科刑法條全文】：
毒品危害防制條例第10條
施用第1級毒品者，處6月以上5年以下有期徒刑。
施用第2級毒品者，處3年以下有期徒刑。